【裁判字號】    94,易,1728
【裁判日期】    950331
【裁判案由】    瀆職
【裁判全文】
臺灣板橋地方法院刑事判決              94年度易字第1728號
公  訴  人  臺灣板橋地方法院檢察署檢察官
被      告  乙○○
選任辯護人  郭緯中律師
            余梅涓律師
上列被告因妨害秘密案件，經檢察官提起公訴（九十四年度偵字
第一九一四七號），本院判決如下：
    主  文
乙○○無罪。
    事  實
一、公訴意旨略以：被告乙○○自民國九十年五月三十一日至九
    十四年一月四日止，擔任臺北縣政府警察局海山分局江翠派
    出所（下稱江翠派出所）員警，嗣於九十四年一月五日起調
    職擔任臺北縣政府警察局中和分局安平派出所（安平派出所
    ）員警，為依法令從事於公務之人員。其明知對於查詢車籍
    資料之內容應予保密，因受姓名年籍不詳之人請託，竟利用
    職務之便，於九十四年一月十二日凌晨四時四十分、四時四
    十二分、四時四十六分，在江翠派出所，利用其所有之密碼
    「ＡＢ９ＮＤＯ」進入警用查詢系統，查詢車號ＤＱ─０七
    九五號（車主：丁○○）、Ｃ六─八一三五號（車主：甲○○）、Ｋ八─一三０一號自小客車（車主：丙○○）之車籍
    資料，並將上開查得結果告知予姓名年籍不詳之人，致使尋
    車業者陳孟和知悉上開自小客車車主之年籍資料，而向被害
    人甲○○、丁○○、丙○○等人表示知悉渠等所有自小客車
    之所在處，並向渠等要求給付新臺幣（下同）一萬元至一萬
    八千元不等之尋車費，嗣經報紙披露可能有員警涉及不法情
    事，經循線查證，始悉上情。因認被告涉犯刑法第一百三十
    二條第一項之洩漏國防以外應秘密之文書罪嫌。
二、按犯罪事實應依證據認定之，無證據不得認定其犯罪事實；
    又不能證明被告犯罪者，即應諭知無罪之判決，刑事訴訟法
    第一百五十四條第二項、第三百零一條第一項分別定有明文
    。再按認定不利於被告之事實，須依積極證據，苟積極證據
    不足為不利於被告事實之認定時，即應為有利於被告之認定
    ，更不必有何有利之證據；又事實審法院對於證據之取捨，
    依法雖有自由判斷之權，然積極證據不足證明犯罪事實時，
    被告之抗辯或反證縱屬虛偽，仍不能以此資為積極證據應予
    採信之理由，最高法院著有三十年上字第八一六號及三十年
    上字第四八二號判例可資參酌。復按刑事訴訟法第一百六十
    一條已於九十一年二月八日修正公布，其第一項規定：檢察
    官就被告犯罪事實，應負舉證責任，並指出證明之方法。因
    此，檢察官對於起訴之犯罪事實，應負提出證據及說服之實
    質舉證責任。倘其所提出之證據，不足為被告有罪之積極證
    明，或其指出證明之方法，無從說服法院以形成被告有罪之
    心證，基於無罪推定之原則，自應為被告無罪判決之諭知。
    本件原審審判時，修正之刑事訴訟法關於舉證責任之規定，
    已經公布施行，檢察官仍未提出適合於證明犯罪事實之積極
    證據，並說明其證據方法與待證事實之關係；原審對於卷內
    訴訟資料，復已逐一剖析，參互審酌，仍無從獲得有罪之心
    證，因而維持第一審諭知無罪之判決，於法洵無違誤，最高
    法院亦著有九十二年度台上字第一二八號判例可供參考。
三、本件公訴人認被告涉有洩漏國防以外應秘密之文書罪嫌，無
    非以被告之供述、證人甲○○、丁○○、丙○○、陳孟和、
    李廷州、廖靖華之證述，以及卷附之委託書、公路監理電子
    閘門日誌檔案查詢結果暨使用紀錄表、臺北縣政府警察局九
    十四年四月二十七日北縣警資字第０九四００五五三二五號
    函為其主要論據。
四、惟訊據被告固坦承伊曾於江翠派出所任職，並於調職後曾返
    回江翠派出所，且伊警用查詢系統之密碼為「ＡＢ９ＮＤＯ
    」之事實，然堅決否認有何洩漏國防以外應秘密之文書犯行
    ，並辯稱：伊於九十四年一月五日調職後，因跟前任所長不
    合，所以利用深夜時返回江翠派出所收拾東西，且伊於執行
    勤務時曾經抄錄過一些車號，迨回派出所後才查詢看有無績
    效，可能是伊之前抄錄這三輛自小客車之車號，於返回江翠
    派出所整理資料時才找到而予以查詢，但伊並無印象查過這
    三輛自小客車之車號，況且伊也未將這些車籍資料給別人而
    收取費用等語置辯。而辯護人為其辯護稱：被告離開江翠派
    出所後，曾數次返回該派出所取回私人物品及電話費單等物
    ，是否因勤務所需查詢系爭資料，已無可憶，而證人李廷州
    及廖靖華亦不知道被告使用電腦作何事，也沒有明確之證述
    ，且該密碼屬被告專用，但是否為他人所探知，實不可測，
    且經查詢後必定留存於終端紀錄，被告為資深警察人員，此
    自為其所熟知之事，故其明知此違紀行為無可掩飾，焉有自
    投羅網，況查詢上開三輛車輛之車籍資料並非只有被告之密
    碼而已，且尚有其他單位，而被告並不認識尋車業者陳孟和
    ，亦未將任何資料告知徵信業者或他人等語。
五、經查：
  (一)被害人甲○○所有之車號Ｃ六─八一三五號自小客車於九十
    三年十月二十八日上午七時許，在臺北市○○○路與羅斯福
    路口附近之停車格失竊，嗣於同日上午八時許發現後報警處
    理，而證人即臺北縣警察局海山分局（下稱海山分局）交通
    分隊員警林恆於同日九時許，在臺北縣板橋市○○○路一一
    九號前發現該車紅線違規停車，且車內設備遭竊而將該車拖
    吊至位於臺北縣板橋市○○路○段之元和拖吊場，卻未及時
    通知車主領回，至九十四年一月二十六日，證人陳孟和尋獲
    該車後，與被害人甲○○聯繫表示知悉該車之所在處，雙方
    簽訂委託書，由陳孟和於九十四年一月二十七日下午某時許
    ，帶同被害人甲○○至該元和拖吊場尋回該車，並由被害人
    甲○○之父親交付一萬五千元予陳孟和；又被害人丁○○所
    有之車號ＤＱ─０七九五號自小客車於九十三年十月二十八
    日上午七時許，在臺北市○○路○段一九二號十二之一住處
    前失竊，並於同日上午九時十分許發現後報警處理，而證人
    即海山分局交通分隊員警林恆於同日九時許，在臺北縣板橋
    市○○○路一一九號前發現該車紅線違規停車，且車內設備
    遭竊而將該車拖吊至該元和拖吊場，卻未及時通知車主領回
    ，至九十四年一月二十日，證人陳孟和尋獲該車後，隨即打
    電話至被害人丁○○事務所電話與被害人丁○○聯繫表示知
    悉該車之所在處，雙方約定由陳孟和帶同被害人丁○○至元
    和拖吊場尋回該車後，由被害人丁○○支付一萬元予陳孟和
    ；被害人丙○○所有之車號Ｋ八─一三０一號自小客車於九
    十三年十二月十二日早上某時許，在臺北縣新莊市○○路五
    七九號前失竊，並於同日報警處理，而證人即海山分局交通
    分隊員警向世強於同日早上九時許，在臺北縣板橋市○○街
    一二一號之二江子翠國中後門地下停車場入口處發現該車紅
    線違規停車，將該車拖吊至該元和拖吊場，卻未及時通知車
    主領回，至九十四年一月十八日，證人陳孟和尋獲該車後，
    隨即與被害人丙○○聯繫表示知悉該車之所在處，雙方約定
    由陳孟和帶同被害人丙○○至該元和拖吊場尋回該車後，由
    被害人丙○○支付一萬八千元之事實，此為被告所不爭執，
    並有證人即被害人甲○○、丁○○及丙○○於警詢之指訴（
    詳見九十四年他字第三五三六號偵查卷〈下稱他字卷〉第九
    至十二、十九至二十二、三十一至三十三、三十五至三十六
    頁）綦詳，核與證人林恆、向世強及陳孟和迭於警詢及偵訊
    時證述（詳見他字卷第六十四至六十六、七十至七十二、一
    ０八至一０九、一一一至一一二、一一五六至一一六、四十
    四至四十六及一０三至一０四頁）之情節相符，且有委託書
    影本乙紙（詳見他字卷第十八頁，起訴書誤載為三份，茲予
    更正）、汽車照片影本十二張（詳見他字卷第十三至十五、
    二十五至三十、三十八至四十頁）、車輛竊盜詳細資料畫面
    乙紙、臺北縣政府警察局車輛尋獲電腦輸入單、丁○○身分
    證及行照影本、海山分局交通分隊贓物領保管單、車輛竊盜
    、車牌失竊資料個別查詢報表及違規車輛拖吊資料明細表各
    乙紙（詳見他字卷第十六至十七、二十三至二十四、三十四
    、三十七、四十一至四十三頁）附卷可稽。而證人林恆及向
    世強因本案而經警移送認渠等涉犯公文書登載不實罪嫌，業
    經檢察官於九十四年十一月三十日以九十四年度偵字第一九
    一四七號不起訴處分確定在案，此有該不起訴處分書在卷供
    參。是上開事實，堪以認定無訛，合先敘明。
  (二)又查，被告任職於江翠派出所期間，於九十三年十月至九十
    四年三月使用之警用查詢系統密碼為「ＡＢ９ＮＤＯ」，並
    於九十四年一月十二日凌晨四時四十分、四時四十二分、四
    時四十六分，在江翠派出所，利用其所有之密碼「ＡＢ９Ｎ
    ＤＯ」進入警用查詢系統查詢上開三輛自小客車之車籍資料
    之事實，此有內政部警政署九十四年三月二十五日警署資字
    第０九四００三五八四七號函暨公路監理電子閘門誌檔查詢
    結果、本署工作站使用紀錄表，以及臺北縣政府警察局九十
    四年四月二十七日北縣警資字第０九四００五五三二五號函
    暨臺北縣政府警察局終端工作站密碼配發紀錄表（詳見他字
    卷第七十七至八十五頁）在卷供參。且被告自承伊於調離江
    翠派出所後，曾返回江翠派出所整理資料，且使用電腦查詢
    等語明確，核與證人即江翠派出所員警李廷州及廖靖華之證
    述情節大致相符，況衡諸該密碼是由臺北縣政府警察局配發
    予每位員警使用，每個人之密碼均不相同，而被告亦供承伊
    未將該密碼告知他人，且密碼是屬於私密資料，他人難以探
    查得知，故依上開函文所示及證人李廷州、廖靖華之證述，
    可認被告於前揭時間，在江翠派出所利用電腦以該密碼進入
    入警用查詢系統查詢前揭三輛自小客車之車籍資料之事實屬
    實，則被告空言否認伊不記得是否有以該密碼查詢上開車籍
    資料云云，顯屬無據，不足採信。
  (三)然查，證人即尋車業者陳孟和迭於警詢及偵查時具結證述：
    我尋獲車輛後，從「警政署全球資訊網」資料查詢車輛、車
    牌失竊資料得知這三輛車是失竊車輛，我私人付費申請用戶
    識別碼及密碼查詢，而車主的戶籍資料是我個人付費請徵信
    社查詢，一件三千五百元；我是從事汽車協尋業務，至拖吊
    場抄回車牌過濾後才知道這三輛車是失竊車輛；我是到拖吊
    場及保管場、停車場找有價值的車輛、錄影，再看車牌上公
    路監理加值服務網查詢車子的欠稅及違規資料，我有付費申
    請識別碼及密碼，如果認為合算的話，再上警政署全球資訊
    網確認是否為失竊車輛；我先向銀行查詢是否為退票車，如
    果不是，再向保險同業工會確認是否為理賠車，如果是，聯
    繫後支付尋車費用，如果都不是，找徵信業者查車主資料等
    語（詳見他字卷第四十四至四十六、第一０三至一０四頁）
    ，且參酌一般民眾均可以電腦連線至內政部警政署全球資訊
    網查詢車輛、車牌失竊資料，以及連線至公路監理加值服務
    網申請付費查詢資汽車違規、欠稅資料，是汽車之失竊、違
    規及欠稅等資料均極易上網查詢得知，雖該公路監理加值服
    務網提供車主姓名及住址，但因保護個人隱私權全而僅提供
    「姓」、「鄉鎮區」，並無詳細車主個人資料，惟一般民眾
    仍可以透過徵信社或其他方式查得車主個人年籍資料，則證
    人陳孟和前開證述核與常情並無違誤，堪以採信。況觀諸前
    開內政部警政署函文所示，自前揭車輛失竊時起至車輛尋獲
    止即自九十三年十月二十八日起至九十四年一月二十七日止
    （被害人甲○○所有之車號Ｃ六─八一三五號自小客車於九
    十三年十月二十八日上午七時許失竊，迨於九十四年一月二
    十七日尋回；被害人丁○○所有之車號ＤＱ─０七九五號自
    小客車於九十三年十月二十八日上午七時失竊，迨於九十四
    年一月二十日尋回；被害人丙○○所有之車號Ｋ八─一三０
    一號自小客車於九十三年十二月十二日上午某時許失竊，迨
    於九十四年一月十八日尋回，已如前述），曾以公路監理電
    子閘門及內政部警政署警用查詢系統查詢前揭車輛之車籍資
    料者，除被告以江翠派出所電腦以警用查詢系統查詢外，尚
    有海山分局勤務中心、海山分局交通分隊、海山分局資訊室
    、臺北縣政府警察局交通分隊等以警用查詢系統查詢前揭車
    輛之車籍資料。又參諸卷附被告所使用之行動電話0000
    000000號於九十四年一月六日起至同年一月十四日止
    之通聯紀錄（詳見他字卷第八十六至九十四頁），並無與證
    人陳孟和所使用之0000000000號行動電話通聯之
    紀錄，復查無其他證據足資證明被告於查詢後，於何時、何
    地，以何方式將該資料洩漏予何人，致使證人陳孟和取得該
    車籍資料。是以，縱使被告於同一日內查詢該三輛車籍資料
    ，並均由證人陳孟和尋獲車輛後與車主聯繫，惟殊難逕以被
    告曾查詢該三輛車籍資料，並由證人陳孟和尋獲該三輛車，
    而遽以推論被告有洩漏該等車籍資料之秘密文書犯行。至被
    告及辯護人聲請傳訊證人廖靖華、李廷州，以證明被告是否
    於深夜前往江翠派出所查詢資料及被告使用電腦之情形，並
    聲請傳訊證人陳孟和，以證明其如何取得車主資料且是否與
    被告有關等情，本院認渠等業於警詢及偵查中具結證述明確
    ，而該待證事實業已查明屬實，詳如前述，應無傳訊之必要
    ，附此敘明。
六、綜上所述，被告雖於九十四年一月二十日凌晨四時四十分、
    四時四十二分及四時四十六分許，在江翠派出所以警用查詢
    系統查詢前揭三輛自小客車之車籍資料，然並無其他證據足
    資認定被告於查詢後將該資料洩漏予他人，而致使證人陳孟
    和知悉，故本件依調查所得之證據尚不足以證明被告確有洩
    漏國防以外應秘密之文書犯行，此外，復查無其他積極證據
    足資證明被告有上述犯行，則揆諸首開判例意旨及說明，不
    能證明其犯罪，應為無罪之諭知。
據上論斷，應依刑事訴訟法第三百零一條第一項，判決如主文。
本案經檢察官朱學瑛到庭執行職務。
中    華    民    國    95    年    3     月    31    日
                  刑事第十四庭  審判長法  官  黎錦福
                                      法  官  曾正耀
                                      法  官  饒金鳳
以上正本證明與原本無異。
如不服本判決應於送達後十日內向本院提出上訴狀。
                                      書記官  王春森
中    華    民    國    95    年    3     月    31    日


司法院資訊處製作；財團法人民間司法改革基金會備份。
